臺灣板橋地方法院交通事件裁定　　　 100年度交聲字第2603號
原處分機關　交通部公路總局臺北區監理所蘆洲監理站
異　議　人
即受處分人　辛展浩
上列異議人即受處分人因違反道路交通管理處罰條例案件，對於
交通部公路總局臺北區監理所蘆洲監理站於民國100 年3 月24日
所為之北監蘆字第裁46-CG0000000號裁決處分，聲明異議，本院
裁定如下：
    主  文
原處分撤銷。
辛展浩汽車駕駛人，駕駛機器腳踏車，不在規定車道行駛，處罰
鍰新臺幣陸佰元，並記違規點數壹點。
    理  由
一、原處分意旨略以：異議人即受處分人辛展浩所有之車牌號碼
    CTT-580 號重型機車，於民國99年8 月25日7 時50分許，在
    臺北縣淡水鎮（現改制為新北市淡水區○○○路與民生路口
    （往淡水），因有「機器腳踏車，不在規定車道行駛」之違
    規事實，為警拍照採證後掣單逕行舉發。嗣原處分機關乃依
    道路交通管理處罰條例第45條第13款、第63條第1 項第1 款
    （裁決書漏載第1 款）規定，裁處受處分人罰鍰新臺幣（下
    同）900 元，並記違規點數1 點。
二、聲明異議意旨略以：伊之機車有借他人騎乘，因此被拍照以
    致吊銷駕駛執照。又伊因未居住於戶籍地，導致未收到舉發
    通知單，而未能如期繳納罰款。
三、按汽車駕駛人，爭道行駛而有機器腳踏車，不在規定車道行
    駛者，處600 元以上1,800 元以下罰鍰；又汽車駕駛人有第
    45條情形者，除依原條款處罰鍰外，並記違規點數1 點。道
    路交通管理處罰條例第45條第13款、第63條第1 項第1 款分
    別定有明文。
四、經查：
  (一)異議人辛展浩原雖居住於臺北縣五股鄉（現改制為新北市五
    股區，下同）天乙路1 號3 樓，惟其已於99年5 月7 日將戶
    籍遷入臺北縣五股鄉○○路○ 段70號（新北市五股區戶政事
    務所），嗣於100 年7 月1 日再遷至新北市三重區○○○路
    25巷25弄7 號等情，有戶役政連結作業系統遷徙紀錄資料查
    詢結果、個人基本資料查詢結果各1 份附卷可稽，是上開臺
    北縣五股鄉○○路1 號3 樓之址，自99年5 月7 日之後，是
    否仍為異議人之住居所，誠非無疑。原處分機關於100 年3
    月24日所為之北監蘆字第裁46-CG0000000號違反道路交通管
    理事件裁決書，係向異議人92年2 月26日至99年5 月6 日之
    戶籍地臺北縣五股鄉○○路1 號3 樓寄存送達一節，有前開
    裁決書暨交通部公路總局臺北區監理所蘆洲監理站送達證書
    1 份在卷可考，依違反道路交通管理事件統一裁罰標準及處
    理細則第5 條，行政程序法第72條第1 項、第73條第1 項及
    第74條第1 項、第2 項規定，本件裁決書之送達程序尚難認
    已生合法送達之效力，且復查無其他積極事證足以證明異議
    人於斯時已受合法之送達，則聲明異議之期間實無從起算，
    為受處分人之利益，自應認其提起本件異議尚未逾期，原處
    分機關移送意旨認本件異議已逾越法定異議期間，容有誤會
    ，合先敘明。
  (二)異議人即受處分人辛展浩所有之車牌號碼CTT-580 號重型機
    車，於上開時、地，因有「機器腳踏車，不在規定車道行駛
    」之違規，為臺北縣政府警察局（現改制為新北市政府警察
    局）交通大隊警員掣單逕行舉發等情，有臺北縣政府警察局
    北縣警交字第CG0000000 號舉發違反道路交通管理事件通知
    單暨採證照片在卷可參，且異議人亦不否認本件違規車輛為
    其所有，是車牌號碼CTT-580 號重型機車，於上開時、地，
    確有「機器腳踏車，不在規定車道行駛」之違規，應堪認定
    。至異議人雖以前揭情詞置辯，惟按汽車駕駛人經以科學儀
    器取得證據資料證明其行為違規，當場不能或不宜攔截製單
    舉發者，得逕行舉發；又逕行舉發，應記明車輛牌照號碼、
    車型等可資辨明之資料，以汽車所有人為被通知人製單舉發
    ，道路交通管理處罰條例第7 條之2 第1 項第7 款、第4 項
    分別定有明文。另按本條例之處罰，受舉發違反道路交通管
    理事件之受處罰人，認為受舉發之違規行為應歸責他人者，
    應於舉發違反道路交通管理事件通知單應到案日期前，檢附
    相關證據及應歸責人相關證明文件，向處罰機關告知應歸責
    人，處罰機關應即另行通知應歸責人到案依法處理；逾期未
    依規定辦理者，仍依本條例各該違反條款規定處罰，同條例
    第85條第1 項亦規定甚明。查異議人為本件違規車輛之所有
    人，係法律規定逕行舉發之「被舉發人」，其經本院合法通
    知，無正當理由未到庭陳述意見，此有本院送達證書2 紙附
    卷可稽，且迄今均未能告知實際違規駕駛人之資料，揆諸前
    開規定，自仍屬「應受處罰之人」。是以，本件縱異議人所
    言其非實際違規駕駛人屬實，亦無從據此而認原處分應予撤
    銷。
五、末查，原舉發單位於99年11月12日，將本件舉發通知單掛號
    郵寄至臺北縣五股鄉○○路1 號3 樓，因未獲會晤受送達人
    本人，亦無受領文書之同居人、受僱人或應送達處所之接收
    郵件人員，故由郵務人員製作送達通知書2 份，1 份黏貼於
    應受送達人門首，1 份置於該送達處所信箱或其他適當位置
    通知異議人前開文書於99年11月17日寄存於郵局以為送達一
    情，固有臺北縣政府警察局送達證書1 份在卷可參，惟前開
    文書送達時，異議人辛展浩之戶籍地址為臺北縣五股鄉○○
    路○ 段70號（新北市五股區戶政事務所），有戶役政連結作
    業系統遷徙紀錄資料查詢結果1 份在卷可考，原舉發單位既
    未向異議人之住所地為送達，於法尚有未合，當不生合法送
    達之效力。又按違反道路交通管理事件統一裁罰基準及處理
    細則第48條第1 項規定：違反道路交通管理事件，行為人認
    為舉發之事實與違規情形相符者，得於接獲通知單後，親自
    或委託他人持該通知單，不經裁決向指定之處所，逕依裁罰
    基準執行並繳納罰鍰結案。行為人於違規後，既得持通知單
    向指定處所逕行繳納罰鍰，且其繳納之罰鍰復有輕重之分，
    故該違規通知單之送達或交付，對違規人之權益即形重要。
    為保障違規人免於受最重之處罰，故於行為人違規後，舉發
    單位即應將違規通知單送達或交付予違規人，俾違規人得以
    持該通知單向指定之處所，於期限內自動繳納罰鍰或到案聽
    候裁決，而得以法定最低罰鍰數額結案。本件既因舉發單位
    未為合法送達程序，致異議人未收受舉發通知單而無從知悉
    應到案時、地，無法於本案舉發通知單所載之應到案日期前
    到案繳交罰鍰或到案聽候裁決。因之，本件原處分機關於異
    議人未受合法通知其應到案日期、處所、繳納期限前，逕以
    異議人逾期未到案而裁處異議人900 元之罰鍰，即有未洽。
六、綜上所述，異議人所有之上開重型機車，確有「機器腳踏車
    ，不在規定車道行駛」之違規，事證已臻明確，應堪認定，
    然原處分機關竟認異議人逾越應到案期限60日以上，遽依違
    反道路交通管理事件統一裁罰基準表之規定，就異議人之違
    規行為，裁處最高額罰鍰900 元，顯有不當。從而，本件異
    議人之異議雖無理由，然原處分既有上開可議之處，自應由
    本院將原處分撤銷，另裁定如主文第2 項所示。
據上論斷，應依道路交通事件處理辦法第19條，裁定如主文。
中    華    民    國    100     年    12    月   30   日
                    刑事第一庭  法  官  陳正偉
上列正本證明與原本無異。
如不服本裁定，應於裁定送達後五日內敘明抗告理由，向本院提
出抗告狀。
                                書記官  許慧禎
中    華    民    國    100     年    12    月   30   日